【裁判字號】    89,上訴,1210
【裁判日期】    890804
【裁判案由】    違反槍彈藥刀械管制條例等
【裁判全文】
臺灣高等法院高雄分院刑事判決                  八十九年度上訴字第一二一號
    上  訴  人  丙○○
    即  被  告
    選任辯護人  吳賢明  律師
                江雍正
                李偉如
    上  訴  人  甲○○
    即  被  告
    指定辯護人  本院公設辯護人  李佩娟
右上訴人因違反槍砲彈藥刀械管制條例等案件，不服臺灣高雄地方法院八十八年度重
訴字第五０號中華民國八十九年八月四日第一審判決（起訴案號：臺灣高雄地方法院
檢察署八十八年度偵字第二二二三七號、第二三二四六號、第二六六九三號），提起
上訴，本院判決如左：
      主  文
上訴駁回。
      事  實
一、丙○○知悉黃俊澈（業經原審判處有期徒刑八年，併科罰金新臺幣十萬元，罰金
    如易服勞役以銀元三百元即新臺幣九百元折算一日，未經上訴而確定）曾於民國
    八十八年六月中旬某日，自黃國烈（已死亡）處收受制式九○手槍二支（均係美
    國ＳＭＴＴＨ＆ＷＥＳＳＯＮ廠製ＭＯＤＥＬ  ＳＷ九Ｆ型口徑九ＭＭ半自動手
    槍）、制式口徑九ＭＭ半自動手槍子彈十七顆（具殺傷力）、改造○‧三五七吋
    轉輪手槍二支（均具殺傷力）、制式口徑○．三五七吋轉輪槍彈六顆（具殺傷力
    ）、制式口徑○．三八吋轉輪槍彈十顆（具殺傷力），而未經許可持有上開手槍
    、改造手槍及子彈，並藏放在高雄市○○○路金王子溜冰場旁邊地下室停車場水
    塔旁暗處。嗣丙○○與綽號「酒空成」之姓名、年籍不詳之男子因喝酒、敬酒結
    怨而亟思報復，經探知該男子經常在高雄縣鳳山市○○○路與華明街三十三巷三
    十二號口高雄縣議員張坤裕之服務處出入，乃於八十八年八月七日清晨開車搭載
    黃俊澈及甲○○在高雄市區繞行，並向黃俊澈、甲○○提及此事，旋將車駛至高
    雄市○○○路「金王子」溜冰場，由黃俊澈下車進入前開藏放手槍及子彈處，取
    出上開制式九○手槍二支、手槍彈十七顆，丙○○、黃俊澈及甲○○乃基於赴張
    坤裕議員服務處擬尋「酒空成」報仇之犯意，於此時共同未經許可持有前開制式
    九○手槍二支（均係美國ＳＭＴＴＨ＆ＷＥＳＳＯＮ廠製ＭＯＤＥＬ  ＳＷ九Ｆ
    型口徑九ＭＭ半自動手槍）及制式口徑九ＭＭ半自動手槍子彈十七顆（具殺傷力
    ），同日（七日）上午八時三十分許，丙○○、黃俊澈及甲○○等三人至張坤裕
    議員服務處尋找「酒空成」未果，只見張坤裕之母乙○○及一鄰居婦人在場，竟
    共同基於恐嚇他人之犯意聯絡，由丙○○、黃俊澈分持前開制式九○手槍及子彈
    ，自外朝該服務處內左邊無人處，開槍射擊八發洩忿，以加害生命、身體之事恐
    嚇他人，致生危害於安全，隨即攜槍、彈逃逸。嗣黃俊澈另於八十八年九月二日
    （原審載為九月一日或二日），攜帶前開原藏放於高雄市○○○路金王子溜冰場
    旁邊地下室停車場水塔旁暗處之改造○‧三五七吋轉輪手槍二支、制式口徑○．
    三五七吋轉輪槍彈六顆、制式口徑○．三八吋轉輪槍彈十顆，前往台中市找丙○○。丙○○於此時復另行起意與黃俊澈共同未經許可，而持有改造之○‧三五七
    吋轉輪手槍二支、制式口徑○．三五七吋轉輪槍彈六顆、制式口徑○．三八吋轉
    輪槍彈十顆，並將上開槍、彈藏放於臺中市○○○路與永和街口附近三光高爾夫
    球場旁一處圍牆內空地。嗣經警先於八十八年九月三日下午四時二十五分許，在
    高雄市前鎮區○○○路十五號巴黎香舍賓館九○六號房間查獲黃俊澈、甲○○，
    並扣得前開制式九○手槍二支、子彈九顆（試射四顆，餘五顆），丙○○則於八
    十八年十月二十九日晚上十一時十分許，在臺中市○○街與民義街口為警查獲。
    嗣丙○○於高雄縣警察局刑警隊製作偵訊筆錄時，就其與黃俊澈共同未經許可，
    持有前開改造轉輪手槍及子彈之行為，向警察機關自首，並帶同警方人員至臺中
    市○○○路與永和街口附近三光高爾夫球場旁一處圍牆內空地，取出並扣得上開
    改造○‧三五七吋轉輪手槍二支、制式口徑○．三五七吋轉輪槍彈六顆、制式口
    徑○．三八吋轉輪槍彈十顆。並於案發現場拾得彈頭碎片一個、彈頭碎片十四片
    及彈殼八個。
二、案經高雄市政府警察局暨高雄縣警察局移送臺灣高雄地方法院檢察署檢察官偵查
    起訴。
      理  由
一、訊據上訴人即被告丙○○對於與黃俊澈於八十八年八月七日上午八時三十分許，
    分別持制式九○手槍各一支及子彈至高雄縣議員張坤裕服務處自外朝內共射擊八
    發示威暨曾帶同警方在臺中市○○○路與永和街口附近三光高爾夫球場旁一處圍
    牆內空地，取出上開改造○‧三五七吋轉輪手槍二支、制式口徑○．三五七吋轉
    輪槍彈六顆、制式口徑○．三八吋轉輪槍彈十顆之事實固不諱言；上訴人即被告
    甲○○對於當日因喝酒而與被告丙○○、黃俊澈在一起之事實亦不諱言，惟均矢
    口否認有前開犯行，被告丙○○辯稱：八十八年八月七日上午八時三十分許，是
    黃俊澈提議說他有槍要去示威，伊雖然知道槍、彈不能隨便持有，但因為當日喝
    很多酒，所以也去開槍示威；而黃俊澈雖然至臺中找伊，伊雖曾懷疑當日黃俊澈
    帶去的東西是槍支、子彈，所以以伊沒有固定地方，不方便讓他置放，黃俊澈才
    會自行藏放於臺中市○○○路與永和街口附近三光高爾夫球場旁一處圍牆內空地
    內，伊並未與他共同藏放上開槍、彈云云。被告甲○○則辯稱：伊因當日喝很多
    酒，不知道被告丙○○及黃俊澈有去拿槍及子彈，伊當時已在車上睡二小時，他
    們到服務處時叫伊一併下車，伊以為他們要找議員有事要談，所以他們開八槍時
    ，伊人在服務處之右側，嚇一跳下云云。
二、經查：
    （一）上開原由黃俊澈所持制式九○手槍二支、制式口徑九ＭＭ半自動手槍子彈
          十七顆、改造○‧三五七吋轉輪手槍二支、制式口徑○．三五七吋轉輪槍
          彈六顆、制式口徑○．三八吋轉輪槍彈十顆，經送請內政部警政署刑事警
          察局鑑驗結果，(1)送鑑制式九○手槍二支，認均係美國ＳＭＴＴＨ＆ＷＥ
          ＳＳＯＮ廠製ＭＯＤＥＬ  ＳＷ九Ｆ型口徑九ＭＭ半自動手槍，槍管內均
          具五條右旋來復線，機械性能良好，認均具殺傷力。(2)送鑑制式子彈九顆
          （原為十七顆，被告丙○○及黃俊澈共射擊八顆，餘九顆扣案，再經試射
          四顆，餘五顆），認均係制式口九ＭＭ半自動手槍子彈，均具殺傷力。(3)
          送鑑轉輪手槍二支，認均係仿ＳＭＴＴＨ＆ＷＥＳＳＯＮ廠製口徑○‧三
          五七吋轉輪手槍製造之仿造槍，一支槍管內具六條近乎直線之刻痕，機械
          性能良好，可供擊發子彈使用，認具殺傷力；一支槍管內具八條左旋來復
          線，機械性能良好，可供擊發子彈使用，認具殺傷力。(4)送鑑子彈十六顆
          ，六顆認均係制式口徑○．三五七吋轉輪槍彈，認均具殺傷力，十顆認均
          係制式口徑○．三八吋轉輪槍彈，認均具殺傷力等情，有內政部警政署刑
          事警察局八十八年九月二十三日刑鑑字第九四五五八號、八十八年十一月
          二十九日刑鑑字第一二三四七三號、八十八年十一月二十九日刑鑑字第九
          四○一二號鑑驗通知書各一紙在卷可稽，顯然上開槍、彈均係槍砲彈藥刀
          械管制條例中所規範之槍支、子彈。而被告丙○○與黃俊澈持前開九○手
          槍二支及子彈十七顆，於八十八年八月七日上午八時三十分許，前往高雄
          縣鳳山市○○○路與華明街三十三巷三十二號口高雄縣議員張坤裕服務處
          ，開槍射擊八發（詳後述），現場遺留之彈殼八顆，認均係已擊發之口徑
          九ＭＭ彈殼，經比對其彈底紋痕特徵，認係分由二支槍所擊發，五顆（編
          號二、四、五、六、八）係由同一支槍所擊發，三顆（編號一、三、七）
          係由同一支槍所擊發等情，亦有內政部警政署刑事警察局八十八年九月二
          十九日刑鑑字第九四○一二號鑑驗知書一紙附卷可稽，被告丙○○未經許
          可持有上開槍、彈之犯行，堪以認定。
    （二）八十八年八月七日上午八時三十分許，由被告丙○○駕駛自小客車搭載同
          案被告黃俊澈及被告甲○○，共同未經許可持有前開九○手槍二支及子彈
          共十七顆，前往高雄縣鳳山市○○○路與華明街三十三巷三十二號交岔口
          高雄縣議員張坤裕服務處，因尋找「酒空成」之男子未果，由被告丙○○
          、同案被告黃俊澈分持制式九○手槍，以加害生命、身體之事，朝服務處
          內連續射擊八槍，恐嚇他人致生危害於安全之事實，業據被告丙○○、同
          案被告黃俊澈於警、偵訊及原審審理時均供承在卷，核與在場證人即張坤
          裕之母親乙○○、祕密證人Ａ一（姓名年籍詳卷）於警訊時陳訴之情節相
          符。且案發當時，被告丙○○、甲○○與同案被告黃俊澈三人進入該服務
          處正門探頭詢問後，又從巷口走進住家門口，再從住家門口走進服務處大
          門，由被告丙○○進去探頭詢問二次後，復由被告丙○○、黃俊澈分別開
          槍射擊，槍口平射，開完槍被告丙○○、甲○○與同案被告黃俊澈三人橫
          越馬路離開，槍擊後約三、四秒，有位婦女在服務處門口由內向外探頭觀
          望一節，亦經該服務處所設置之監視錄影機拍攝下來，有錄影帶二捲扣可
          稽，並經原審法院受命法官勘驗該錄影帶屬實，製有勘驗筆錄一紙附卷可
          稽，復有自錄影帶畫面翻攝之照片八幀及槍擊後該服務處現場照片二十幀
          附卷可憑，而被告甲○○與被告丙○○、共同被告黃俊澈同時站立在一起
          ，被告甲○○並將手插腰，神情自然，並無酒醉之意等情，亦可由自錄影
          帶畫面翻攝之照片中顯現出來，顯然被告甲○○所辯當時因喝醉酒，以為
          被告丙○○、共同被告黃俊澈要找議員有事要談，要屬卸責之詞，不足採
          信。是被告丙○○、甲○○與黃俊澈共同搭車前往張坤裕議員之服務處，
          下車後，被告丙○○在服務處門口詢問，及走進巷口到張坤裕住家門口時
          ，被告甲○○均跟隨在丙○○及黃俊澈旁邊，神情自然，並無酒醉至不醒
          人事或神情恍惚之情事，而被告丙○○、黃俊澈開槍射擊時，被告甲○○
          亦站立在一旁，亦難認被告甲○○所辯不知被告丙○○、黃俊澈有去拿槍
          及子彈足以採信。再由案發後被告甲○○復與攜槍、彈之黃俊澈一同逃亡
          ，直到八十八年九月三日下午四時二十五分許，在高雄市前鎮區○○○路
          十五號巴黎香舍賓館九○六號房間內一同為警查獲，並為警扣得制式九○
          手槍二支、子彈九顆，被告甲○○對被告丙○○及黃俊澈持有制式九○手
          槍及子彈，擬尋找「酒空成」之男子報仇，在未尋獲「酒空成」之男子之
          情形下，開槍射擊等情，顯然知之甚詳，被告甲○○就持有制式九○手槍
          二支及子彈十七顆及開槍恐嚇之犯行，與被告丙○○、黃俊澈間有犯意聯
          絡及行為分擔，而共同犯罪甚明，被告甲○○前開所辯，及黃俊澈於本院
          調查時所供被告甲○○因為有喝酒，他站在旁邊精神不好，他不知道我們
          有帶槍去等語（見本院八十九年十二月一日筆錄），顯係事後避重就輕暨
          迴護被告甲○○之詞，均不足採信。另並有制式九○手槍二支、制式口徑
          九ＭＭ半自動手槍子彈九顆（原為十七顆，被告丙○○、黃俊澈共射擊八
          顆，餘九顆，另又試射四顆，餘五顆）扣案可資佐證，被告丙○○、林弘
          崧與黃俊澈三人共同未經許可，持有制式手槍及子彈，並共同開槍射擊以
          遂行恐嚇之犯行，即堪認定。
    （三）被告丙○○於警訊時供稱：八十八年九月一、二日間，黃俊澈與甲○○二
          人來台中找伊，並攜帶一包物品，告訴伊為逃避警查緝，所以要將該包物
          品暫時置於台中市，而那天晚上就在台中市郊逛，到台中市○○○路與永
          和街口附近三光高爾夫球場旁一處圍牆內空地，因有圍牆鐵蓋作掩飾，所
          以黃俊澈就將該色物品藏於該圍牆下方隱密處，當時伊不方便讓他們寄放
          物，所以黃俊澈才會藏在該偏僻處等語（見八十八年十月二十九日警訊筆
          錄），嗣於本院調查時則供稱：黃俊澈當天的行動有點鬼祟，我是有懷疑
          他帶槍、彈，我們喝酒時他曾經向我提過他有槍（見本院八十九年十二月
          一日筆錄），被告丙○○既曾聽黃俊澈提及其有槍、彈，且當日見黃俊澈
          鬼祟，我是有懷疑他帶槍、彈，再見黃俊澈藏放於偏僻處，並能於嗣後帶
          警方前往該處取出上開槍、彈，則顯然被告丙○○應知悉黃俊澈所藏放之
          物，係法所禁止之槍、彈，要足認定。而上開改造○‧三五七吋轉輪手槍
          二支、制式口徑○．三五七吋轉輪槍彈六顆、制式口徑○．三八吋轉輪槍
          彈十顆，係被告丙○○帶同警員前往藏置槍、彈之處所起出之事實，復有
          警訊筆錄、台中市警察局執行盤詰檢查現紀錄及現場照片二張附於警卷可
          證。況黃俊澈於八十八年八月七日案發前早已向被告丙○○表示其持有手
          槍，如有需要可拿去使用等情，亦據黃俊澈於警訊時供稱：我曾經跟他（
          指丙○○）說過，我這裡有槍，要用的話，我這裡有等語在卷（見八十八
          年九月二十九日警訊筆錄），而黃俊澈於八十八年九月初，前往台中市找
          被告丙○○時，即攜帶該改造手槍及子彈，被告丙○○並曾懷疑黃俊澈所
          攜帶之物係槍、彈；再被告丙○○於警訊中亦自承：伊不方便讓他們寄放
          該物品，他們（指黃俊澈）極為神祕，伊想應該是屬於槍械之類的物品等
          語（見八十八年十月二十九日警訊筆錄），復參以被告丙○○與黃俊澈於
          八十八年八月七日上午即共同持手槍射擊張坤裕議員之服務處，黃俊澈事
          後攜槍、彈逃亡，顯然被告丙○○應知悉黃俊澈所放置之物品係槍、彈無
          誤，況黃俊澈與甲○○離開台中市後，隨即於八十八年九月三日下午四時
          二十五分許在高雄市前鎮區查獲，僅起出九○手槍二支及子彈九顆，上開
          改造轉輪手槍二支及子彈共十六顆仍藏放在台中市，顯係被告丙○○與黃
          俊澈基於共同持有之犯意而藏放上開槍、彈在台中市，俾使被告丙○○需
          要時可取出使用，應足認定。被告丙○○辯稱：伊不知是槍、彈云云，暨
          黃俊澈於本院調查時所供：我曾經向他（指被告丙○○）說過我這裡有槍
          ，要用去向我拿，丙○○不知道我拿的是槍云云，純係嗣後被告丙○○卸
          責暨黃俊澈迴護被告丙○○之詞，均不足採信。此外復有前開改造○‧三
          五七吋轉輪手槍二支、制式口徑○．三五七吋轉輪槍彈六顆、制式口徑○
          ．三八吋轉輪槍彈十顆，扣案可資佐證，而扣案之轉輪手槍二支，認均係
          仿ＳＭＴＴＨ＆ＷＥＳＳＯＮ廠製口徑○‧三五七吋轉輪手槍製造之仿造
          槍，一支槍管內具六條近乎直線之刻痕，機械性能良好，可供擊發子彈使
          用，認具殺傷力；一支槍管內具八條左旋來復線，機械性能良好，可供擊
          發子彈使用，認具殺傷力，子彈十六顆，六顆認均係制式口徑○．三五七
          吋轉輪槍彈，認均具殺傷力，十顆認均係制式口徑○．三八吋轉輪槍彈，
          認均具殺傷力，亦有內政部警政署刑事警察局八十八年九月二十三日刑鑑
          字第九四五五八號、八十八年十一月二十九日刑鑑字第一二三四七三號、
          八十八年十一月二十九日刑鑑字第九四○一二號鑑驗通知書各一紙在卷可
          稽，詳如前述，被告丙○○與黃俊澈共同未經許可持有前開具殺傷力之改
          造轉輪手槍二支及制式子彈十六顆之事實，亦堪認定。
    （四）黃俊澈係於八十八年九月二日前往臺中之事實，業據黃俊澈於本院調查時
          結證在卷（見本院八十九年十二月一日筆錄），且被告丙○○亦未否認，
          則黃俊澈係於八十八年九月二日前往臺中，應堪認定，則被告丙○○應係
          自八十八年九月二日起與黃俊澈共同未經許可，持有前開改造○‧三五七
          吋轉輪手槍二支、制式口徑○．三五七吋轉輪槍彈六顆、制式口徑○．三
          八吋轉輪槍彈十顆，即堪予認定。
    （五）綜上所述，被告丙○○、甲○○前開所辯暨黃俊澈於本院調查時所供，均
          係嗣後卸責及迴護之詞，不足採信，本件事證明確，被告丙○○、甲○○
          二人之犯行洵足認定。
三、核被告丙○○持有前開槍、彈所為，係犯槍砲彈藥刀械管制條例第七條第四項之
    未經許可持有制式手槍罪、同條例第十一條第四項之未經許可持有其他可發射子
    彈具有殺傷力之造手槍罪及同條例第十二條第四項之未經許可持有子彈罪；被告
    甲○○所為則係犯槍砲彈藥刀械管制條例第七條第四項之未經許可持有制式手槍
    罪及同條例第十二條第四項之未經許可持有子彈罪。被告丙○○、甲○○共同持
    槍射擊張坤裕議員服處之行為，則均係另犯刑法第三百零五條之恐嚇危害安全罪
    。被告董泳、甲○○成所犯上開未經許可持有制式手槍罪、未經許可持有子彈罪
    及恐嚇罪與黃俊澈間，有犯意聯絡及行為分擔，均為共同正犯。被告丙○○所犯
    未經許可持有具殺傷力之改造手槍罪及未經許可持有子彈罪與黃俊澈間，亦有犯
    意聯絡及行為分擔，亦為共同正犯。被告丙○○、甲○○就八十八年八月七日上
    午所犯上開未經許可無故持有制式手槍罪及未經許可無故持有子彈罪二罪間，分
    別為同時、地一行為而觸犯二罪名，二罪名間有想像競合之關係，被告丙○○、
    甲○○就此部分均應從一重之未經許可無故持有制式手槍罪處斷；被告丙○○、
    甲○○係擬至張坤裕議員服務處尋找「酒空成」之男子未果，始開槍射擊服務處
    以資恐嚇，渠等未經許可持有制式手槍罪與恐嚇罪間，均有方法結果之牽連關係
    ，均為牽連犯，被告丙○○、甲○○就此部分均應從一重之未經許可持有制式手
    槍罪處斷。又被告丙○○於八十八年九月二日起，在臺中市未經許可持有改造手
    槍、子彈之犯行，係同時、地一行為而觸犯二罪名，二罪名間有想像競合之關係
    ，應從一重之未經許可無故持有具殺傷力之改造手槍罪處斷；被告丙○○係於八
    十八年九月二日始另行起意而未經許可持有改造之手槍及子彈，其未經許可持有
    具殺傷力改造手槍罪與前開未經許可持有制式手槍罪間，犯意各別，行為互殊，
    應分論併罰。而被告丙○○係於警察機關偵辦其於八十八年八月七日持有手槍開
    槍射擊張坤裕議員服務處時，在渠未經許可持有具殺傷力之改造手槍、彈犯罪未
    被有偵查權之機關發覺前主動向警察機關自首，而並帶同警方人員至其藏放槍、
    彈地點報繳取出槍、彈，此有警訊筆錄、臺中市警察局執行盤詰檢查現紀錄及現
    場照片二張附於警卷可憑，就被告丙○○未經許可持有具殺傷力改造手槍罪部分
    ，應依槍砲彈藥刀械管制條例第十八條第一項之規定，減輕其刑。又被告丙○○
    、甲○○所犯恐嚇罪，雖未據公訴人起訴，惟與已起訴之犯罪事實（共同未經許
    可持有九○手槍及子彈），有牽連犯之裁判上一罪之關係，為起訴效力所及，本
    院自得一併審究。被告丙○○、甲○○所犯未經許可持有槍、彈，均在槍砲彈藥
    刀械管制條例修正之後，即無新、舊法比較之問題，併予敘明。
四、原審引用槍砲彈藥刀械管制條例第七條第四項、第十一條第四項、第十二條第四
    項、第十八條第一項、刑法第十一條、第二十八條、第五十五條、第四十二條第
    二項、第三十八條第一項第一款、第五十一條第五款、第七款、罰金罰鍰提高標
    準條例第二條，現行法規所定貨幣單位折算新臺幣條例第二條之規定，並審酌被
    告丙○○、甲○○二人均明知槍枝、子彈對社會之危害重大，為法律所嚴加取締
    ，竟仍持有之，為洩忿至張坤裕議員服務處開槍恐嚇，渠等行為威脅社會安全，
    破壞社會秩序，姑念被告二人中僅被告丙○○曾犯賭博罪，經原審法院判處罰金
    二千元（銀元），有臺灣高等法院被告全國前案紀錄表在卷可稽，其他並無不良
    前科，素行尚佳，犯後坦承部分犯行，態度良好等一切情狀，對被告丙○○量處
    有期徒刑八年，併科罰金新臺幣十萬元（八十八年八月七日部分）暨有期徒刑一
    年六月（八十八年九月二日部分），併科罰金新臺幣九萬元，並定其應執行刑為
    有期徒刑九年，併科罰金新臺幣十六萬元；對被告甲○○量處有期徒刑六年，併
    科罰金新臺幣十萬元；並均就罰金部分諭知易服勞役之折算標準暨對被告丙○○
    定其應執行刑。復認扣案之被告丙○○、甲○○與黃俊澈共同持有之制式九○手
    槍二支，制式口徑九ＭＭ子彈九顆（原扣得九顆，經試射四顆，僅餘五顆），均
    具殺傷力，另扣案之被告丙○○與黃俊澈共同持有之口徑○‧三五七吋改造轉輪
    手槍二支、制式口徑○．三五七吋轉輪槍彈六顆、制式口徑○．三八吋轉輪槍彈
    十顆，均具殺傷力，有上開刑事警察局鑑驗通知書二紙在卷可稽，為槍砲彈藥刀
    械管制條例第四條第一項第一款、第二款所定之違禁物，應依刑法第三十八條第
    一項第一款規定宣告沒收。至於經鑑定擊發之具殺傷力子彈四顆，業於鑑驗時經
    鑑驗機關射擊鑑定（見前揭鑑驗通知書）及案發現場之彈頭碎片一個、彈頭碎片
    十四片及彈殼八個，為被告丙○○、甲○○與黃俊澈射擊遺留之彈頭及彈殼，其
    彈頭、彈身分離，且火藥用盡，已不具殺傷力，均不屬違禁物，而不予諭知沒收
    。另復認槍砲彈藥刀械管制條例第十九條第一項固規定：「犯第七條、第八條、
    第十條、第十一條、第十二條第一項至第三項、第十三條第一項至第三項之罪，
    經判處有期徒刑者，應於刑之執行完畢或赦免後，令入勞動場所，強制工作，其
    期間為三年」。惟司法院大法官會議基於憲法第八條規定之精神，作成釋字第四
    七一號解釋：「按人民身體之自由應予保障，憲法第八條設有明文。限制人身自
    由之法律，其內容須符合憲法第二十三條所定要件。保安處分係對受處分人將來
    之危險性所為拘束其身體、自由等之處置，以達教化與治療之目的，為刑罰之補
    充制度。本諸法治國家保障人權之原理及刑法之保護作用，其法律規定之內容，
    應受比例原則之規範，使保安處分之宣告，與行為人所為行為之嚴重性、行為人
    所表現之危險性，及對於行為人未來行為之期待性相當。槍砲彈藥刀械管制條例
    第十九條第一項規定，不問對行為人有無預防矯治其社會危險性之必要，一律宣
    付強制工作三年，限制其中不具社會危險性之受處分人之身體、自由部分，其所
    採措施與所欲達成預防矯治之目的及所需程度，不合憲法第二十三條所定之比例
    原則。犯上開條例第十九條所定之罪，不問對行為人有無預防矯治其社會危險性
    之必要，一律宣付強制工作三年之部分，與本解釋意旨不符，應自本解釋公布之
    日起不予適用。犯該條例第十九條第一項所列舉之罪，依個案情節符合比例原則
    部分，固應適用該條例宣告保安處分；至不符合部分而應宣告保安處分者，則仍
    由法院斟酌刑法第九十條第一項規定之要件，依職權為之，於此，自無刑法第二
    條第二項之適用，亦即仍有從新從輕原則之適用。」。根據大法官會議釋字第四
    七一號解釋之意旨，對於犯槍砲彈藥刀械管制條例第十九條第一項所列舉之罪者
    ，是否宣告保安處分及適用何法條宣告保安處分，應依個案情節、犯罪人之危險
    性及保安處分之目的，具體決定之。查本案被告丙○○僅有賭博前科、被告甲○○僅有少年非行（賭博及竊盜）之記錄，有臺灣高等法院被告全國前案紀錄表一
    紙在卷可稽，但本件純係臨時起意，並無犯罪習慣之情形，依渠等單純持有手槍
    及子彈之犯情及素行，應無必須以保安處分加以矯治之社會危險性，處以本案宣
    告之刑，應屬相當。本於上引解釋文之意旨，而認對被告丙○○、甲○○均無宣
    告強制工作之保安處分之必要。原判決之認事用法並無違誤，量刑亦稱允當。被
    告丙○○、甲○○空言否認提起上訴，指摘原審判決不當，為無理由，均應予以
    駁回。
五、公訴意旨另以：被告丙○○與綽號「酒空成」之姓名、年籍不詳之男子因喝酒、
    敬酒結怨而亟思報復，經探知該男子常在高雄縣鳳山市○○○路與華明街三十三
    巷三十二號口高雄縣議員張坤裕之服務處出入，乃於八十八年八月七日清晨開車
    搭載黃俊澈及甲○○在高雄市區繞行，並向黃俊澈、甲○○提及此事，乃共同基
    於殺人之犯意聯絡，於同日上午八時二十四分許駛至張坤裕議員服務處擬尋「酒
    空成」報仇未果，明知服務處內尚有乙○○及鄰婦（如祕密證人Ａ一）竟由丙○○、黃俊澈共同持上開制式九○手槍及子彈，濫射八發，因乙○○等二人及時趴
    倒在地始倖免於難，因認被告丙○○、甲○○另涉犯刑法第二百七十一條第二項
    、第一項之殺人未遂罪嫌等語。
六、按犯罪事實應依證據認定之，無證據不得推定其犯罪事實，刑事訴訟法第一百五
    十四條定有明文。而刑事訴訟法上所謂認定犯罪事實之證據，係指足以認定被告
    確有犯罪行為之積極證據而言，該項證據自須適合於被告犯罪事實之認定，始得
    採為斷罪資料，最高法院二十九年上字第三一０五號著有判例。次按殺人罪之成
    立，須於實施殺害時即具有使被害人喪失生命之故意，倘無積極證據足以證明行
    為人於下手加害時已有死亡之預見，究不得僅以受傷處所是否致命部、傷痕之多
    寡、傷勢之輕重或所持兇器是否足以戕害生命等等片斷之表徵，據為認定殺人犯
    意之絕對標準，最高法院十九年上字第七一八號、四十八年台上字第三三號判例
    可資參照。本件被告丙○○與同案被告黃俊澈固坦承持九○手槍自服務處由外朝
    內共射擊八槍，惟渠等均堅決否認有殺人之犯意，被告丙○○辯稱：渠等開槍並
    沒有殺人之意思，只是警告，朝左側上方開槍，他們（指乙○○二人）坐靠右邊
    沙發等語，被告甲○○則辯稱：伊之前不知前，未持槍，亦未開槍等語。經查：
    被告丙○○、甲○○與黃俊澈固於八十八年八月七日上午八時三十分許，共同持
    前開九○手槍二支及子彈共十七顆，前往高雄縣鳳山市○○○路與華明街三十三
    巷三十二號口高雄縣議員張坤裕服務處，因尋找「酒空成」之男子未果，由被告
    丙○○、黃俊澈分持制式九○手槍，朝服務處內連續射擊八槍等情，已如前述，
    案發當時，被告丙○○、甲○○與黃俊澈三人進入該服務處正門（臨五權南路）
    探頭詢問後，又從巷口走進住家門口（臨華明街），再從住家門口走進服務處大
    門，由丙○○進去探頭詢問二次後，由被告丙○○與黃俊澈分別開槍射擊，槍口
    平射，開完槍渠等三人橫越馬路離開，槍擊後約三、四秒，有位婦女在服務處門
    口由內向外探頭觀望一節，亦經該服務處所設置之監視錄影機拍攝下來，有錄影
    帶二捲扣可稽，並經原審法院受命法官勘驗該錄影帶屬實，製有勘驗筆錄附卷可
    稽，復有自錄影帶畫面翻攝之照片八張可憑，如前所述，而被告等人射擊之彈痕
    集中在該服務處左側玻璃門上，除一發在木製椅子上方邊緣外，其餘各發高度較
    高，亦有槍擊後該服務處現場照片二十張附卷可憑，被告等事前曾多次探頭詢問
    ，亦據證人乙○○、證人Ａ一於警訊中陳述明確，則被告等應明確知悉屋內人員
    之位置，況乙○○於案發時已甚年邁，Ａ一亦只是婦人，均無反抗能力，被告等
    如有殺人之決心，當可進入屋內，以近距離射擊，而無須站立於門外，朝玻璃門
    射擊，又現場之房間甚大，擺置二組沙發椅，左為木製椅桌，右為皮沙發（由外
    向內之方向），而左方木製椅桌部分面臨道路為透明落地窗，上有清晰子彈孔六
    個，有現場照片二十張可證，顯然被告等持槍射擊可清楚見到房內人員所在，被
    告等向無人處之左方木製椅桌處射擊，應可確定避開室內人員，並無殺人之未必
    故意，此由房間右側皮製沙發處並無彈孔，亦可知被告等人刻意向無人之左邊開
    槍，只意在示威恐嚇，另落地門上六個彈孔，除一發與木製椅背同高而居較低處
    外，其餘彈孔之位置均甚高，可見是平行朝上發射子彈，與一般有殺人之意之平
    行向下射擊顯有不同，應係朝空射擊之警告之意，況被告等與乙○○等人並無仇
    恨，自不至因尋人不著即開槍濫射無辜，再者，被告等共攜帶十七顆子彈，一支
    槍射擊五發、另一支槍則射擊三發，已如前述，尚餘九顆，如被告等有殺人之犯
    意，當係朝乙○○等二人所坐之沙發椅（屋內右半側）將所攜帶之子彈全數射擊
    完畢，始合情理，況於被告等射擊完畢後，過約三、四秒，乙○○即走至門口探
    頭張望，有上開錄影帶之甚驗筆錄可稽，則乙○○應知悉被告等人並無殺人之意
    ，否則避之恐不及，焉有於被告等離去後，即在門口張望之理？綜上，被告等固
    持槍射擊八發，此外，即無更進一步之行為，射擊時亦非朝屋內人員射擊，未危
    及生命，尚餘九顆子彈即離去，是被告等辯稱：只是警告，沒有殺人之意思等語
    ，堪予採信，是難以被告等射擊點並非朝上，而認定被告丙○○、甲○○與黃俊
    澈有殺人之故意。此外本院復查無其他積極證據足資證明被告等有殺人未遂之犯
    行，被告等被訴殺人未遂罪嫌，即屬不能證明，原應為無罪之諭知，惟公訴意旨
    認此部分犯行，與前開持有九○手槍及子彈犯行，有牽連犯之裁判上一罪之關係
    ，基於審判不可分之原則，爰不另為無罪之諭知。
據上論斷，應依刑事訴訟法第三百六十八條，判決如主文。
本案經檢察官張其主到庭執行職務。
中    華    民    國        八十九      年     十二     月    二十九    日
                              臺灣高等法院高雄分院刑事第五庭
                                  審判長法官  吳水木
                                        法官  惠光霞
                                        法官  陳朱貴
右正本證明與原本無異。
如不服本判決，應於判決送達後十日內向本院提出上訴狀，其未述理由者並應於提
出上訴狀後十日內向本院補提理由書（應附繕本)。
                                      書記官  呂素珍
中    華    民    國         九十       年      一      月      三      日
附錄：本判決論罪科刑法條全文
槍砲彈藥刀械管制條例第七條第四項：
未經許可，無故持有、寄藏或意圖販賣而陳列第一項所列槍砲、彈藥者，處五年以上
有期徒刑，併科新臺幣一千萬元以下罰金。
槍砲彈藥刀械管制條例第十一條第四項：
未經許可無故持有、寄藏或意圖販賣而陳列第一項所列各式槍砲者，處一年以上七年
以下有期徒刑，併科新台幣七百萬元以下罰金。
槍砲彈藥刀械管制條例第十二條第四項：
未經許可，持有、寄藏或意圖販賣而陳列子彈者，處五年以下有期徒刑，併科新臺幣
三百萬元以下罰金。
                                                                      Ｈ


司法院資訊處製作；財團法人民間司法改革基金會備份。
